最高法院刑事判決　　　　　　　　　　111年度台上字第892號
上　訴　人　歐金堂


上列上訴人因傷害案件，不服臺灣高等法院高雄分院中華民國11
0 年10月27日第二審判決（110 年度上訴字第487 號，起訴案號
：臺灣高雄地方檢察署109 年度少連偵字第124 號），提起上訴
，本院判決如下：
    主  文
上訴駁回。
    理  由
一、按刑事訴訟法第377 條規定，上訴於第三審法院，非以判決
    違背法令為理由，不得為之。是提起第三審上訴，應以原判
    決違背法令為理由，係屬法定要件，且必須依據卷內訴訟資
    料為具體之指摘，並足據以辨認原判決已具備違背法令之形
    式者，始屬相當。本件原審綜合全案證據資料，本於事實審
    法院之推理作用，認定上訴人歐金堂為成年人，而有如原判
    決事實欄所載，教唆少年曾○○（民國00年00月出生，完整
    姓名及年籍均詳卷，業經臺灣高雄少年及家事法院裁定交付
    保護管束）及蔡○○（00年0 月生，完整姓名及年籍均詳卷
    ，業經臺灣高雄少年及家事法院裁定交付保護管束並命勞動
    服務）共同於109 年4 月22日毆打告訴人劉慶龍成普通傷害
    之犯行，因而撤銷第一審之科刑判決，改判仍依兒童及少年
    福利與權益保障法第112 條第1 項前段、刑法第29條第1 項
    、第277 條第1 項等規定，論以成年人教唆少年共同犯傷害
    罪，量處有期徒刑8 月，並為相關沒收之諭知，已詳述其憑
    以認定之證據及理由，並就上訴人否認教唆少年傷害告訴人
    及其所辯各語，認非可採，而於理由內加以指駁及說明，從
    形式上觀察，原判決尚無足以影響其判決結果之違背法令情
    形存在。
二、上訴人上訴意旨略以：原判決既認本件並無證據證明上訴人
    係受他人委託始教唆少年曾○○及蔡○○毆打告訴人，不能
    將上情列為科刑因素審酌；卻又不採信上訴人毆打告訴人之
    原因係出於認錯人之辯解，而認其不願供出真正之犯罪動機
    為無悔改真意，並將此列為量刑審酌之情狀之一，無視上訴
    人業已因和解而賠償告訴人全部損害，並獲告訴人同意輕判
    之諒解，仍量處有期徒刑8 月重刑，自有未洽云云。
三、按刑之量定，屬法院得依職權自由裁量之事項，苟於量刑時
    ，已以行為人之責任為基礎，並斟酌刑法第57條各款所列一
    切情狀，在法定刑度之內予以裁量，又未濫用其職權，所量
    之刑亦無違反公平、比例、罪刑相當及不利益變更禁止等原
    則者，即不得遽指為違法。本件原判決於量刑時，已先敘明
    本件雖高度懷疑與告訴人因擔任經濟部○○署第○○○局○
    ○○主任，職司取締砂石盜採之公務有關，但因上訴人不願
    據實供述，無法查知其犯罪動機，而不能引為量刑之依據等
    旨，始再以上訴人之責任為基礎，具體審酌上訴人係明確以
    告訴人為目標而教唆少年予以毆打成傷，然其於審理時非但
    不願坦述其真實之犯罪動機，反而藉詞打錯人推諉卸責，難
    認有悔過之真意。又上訴人教唆少年於光天化日之下，埋伏
    於告訴人下班必經之處，當街公然持棍棒毆打告訴人，幸告
    訴人因頭戴安全帽，始未受重傷，然仍因而使告訴人受普通
    傷害且心生畏佈，並嚴重危害社會治安，本不應輕縱。惟考
    量上訴人於審理時業已與告訴人達成和解，並賠償新臺幣30
    萬元，而獲告訴人同意法院從輕量刑及衡酌其前科素行、智
    識程度、家庭、經濟狀況等一切情狀，量處有期徒刑8 月，
    核無裁量不當或明顯違反公平、比例及罪刑相當原則之情形
    。本件上訴人上訴意旨並非依據卷內資料具體指摘原判決究
    有如何違背法令之情形，仍執前詞，對於原審量刑職權之適
    法行使，及原判決已詳為論斷及說明之事項，任意指摘，顯
    不足據以辨認原判決已具備違背法令之形式。揆之首揭說明
    ，其上訴為違背法律上之程式，應予駁回。
據上論結，應依刑事訴訟法第395 條前段，判決如主文。
中    華    民    國   111    年    3     月    10    日
                  刑事第一庭審判長法  官  郭  毓  洲  
                                  法  官  林  靜  芬  
                                  法  官  周  盈  文  
                                  法  官  蔡  憲  德  
                                  法  官  林  英  志  
本件正本證明與原本無異
                                  書記官
中    華    民    國   111    年    3     月    15    日